【裁判字號】    99,易,2007
【裁判日期】    991029
【裁判案由】    竊盜等
【裁判全文】
臺灣板橋地方法院刑事判決              99年度易字第2007號
公  訴  人  臺灣板橋地方法院檢察署檢察官
被      告  戊○○
            辛○○
上列被告因竊盜等案件，經檢察官提起公訴（99年度偵字第1294
8號、第16109號）及於審判期日以言詞追加起訴，本院行簡式審
判程序，判決如下：
    主    文
戊○○共同踰越安全設備竊盜，累犯，處有期徒刑陸月，如易科
罰金，以新臺幣壹仟元折算壹日；又共同竊盜，累犯，處有期徒
刑貳月，如易科罰金，以新臺幣壹仟元折算壹日；又共同竊盜，
累犯，處有期徒刑參月，如易科罰金，以新臺幣壹仟元折算壹日
；又共同竊盜，累犯，處有期徒刑參月，如易科罰金，以新臺幣
壹仟元折算壹日；又共同於夜間侵入住宅竊盜，累犯，未遂，處
有期徒刑肆月，如易科罰金，以新臺幣壹仟元折算壹日。應執行
有期徒刑壹年，如易科罰金，以新臺幣壹仟元折算壹日。
辛○○共同踰越安全設備竊盜，處有期徒刑柒月；又共同竊盜，
處有期徒刑參月；又共同竊盜，處有期徒刑肆月；又共同竊盜，
處有期徒刑貳月；又共同於夜間侵入住宅竊盜，未遂，處有期徒
刑伍月。應執行有期徒刑壹年參月。
    犯罪事實
一、戊○○前曾因傷害案件，經臺灣高等法院於民國97年1月7日
    以96年度上訴字第3526號判處有期徒刑1年，減為有期徒刑6
    月確定，上開徒刑因折抵判決確定前之羈押日數，而於97年
    2 月21日執畢，又因業務過失致死案件，經臺灣高等法院臺
    中分院於98年11月25日以98年度交上訴字第1783號判處有期
    徒刑 4月確定，並於99年3月2日徒刑易科罰金執行完畢在案
    ，猶不知悔改，僅因其與辛○○缺錢花用，竟與辛○○共同
    意圖為自己不法之所有，而基於竊盜之各別犯意聯絡，先後
    於下列時、地，共同為下列竊盜行為：
(一)於99年4月3日凌晨 3時許，其二人趁四下無人之際，推由辛○○以左手推開丁○○位在臺北縣板橋市○○街54巷2號1樓
    住處未上鎖之窗戶，並由辛○○伸手踰越該具有防閑效用，
    屬於安全設備之窗戶，共同徒手竊取丁○○所有放置在前開
    住處客廳櫃子上之車牌號碼5L-6606號自用小客車鑰匙1支，
    得手後據為己有。嗣經丁○○報警，由警採集前揭窗戶上之
    指紋送鑑比對，而循線查獲辛○○，戊○○則於偵查犯罪之
    檢警機關尚不知上揭犯罪事實之共同犯罪嫌疑人前，主動於
    本院99年10月18日準備程序中，向檢察官供出此項未經發覺
    之犯罪事實，而自首接受裁判。
(二)另於99年4月3日上午 6時許之白晝，戊○○推由辛○○獨自
    擅行步入丙○○位在臺北縣板橋市○○○街35號而大門敞開
    之住處（侵入住宅部分未據告訴），共同徒手接續竊取丙○○之子所有放置在該住處2樓房間內之悠遊卡1張（價值約新
    臺幣〈下同〉300元）及現金100元，得手後均據為己有，嗣
    與戊○○朋分花用一空，而辛○○欲離開丙○○上址住處時
    ，因丙○○已將該 1樓大門關閉，辛○○乃藉口借用廁所而
    使丙○○開啟該大門離去，嗣經丙○○指認後，為警循線查
    獲辛○○，戊○○則於偵查犯罪之檢警機關尚不知上揭犯罪
    事實之共同犯罪嫌疑人前，主動於本院99年10月18日準備程
    序中，向檢察官供出此項未經發覺之犯罪事實，而自首接受
    裁判。
(三)另於99年4月9日上午 9時許，在甲○○所租賃位在臺北縣板
    橋市○○街121巷2號5樓第3間套房外，發現該套房房門之鑰
    匙放置在水電錶上，戊○○乃推由辛○○獨自拿取上開鑰匙
    ，擅自啟門步入該套房內（侵入住宅部分未據告訴），共同
    徒手接續竊取甲○○（起訴書漏載之）所有之國民身分證、
    汽車駕駛執照、機車駕駛執照、台北富邦商業銀行信用卡各
    1 張及現金12,000元等財物，得手後皆據為己有，所得現金
    與戊○○一同花用無剩，戊○○並指示辛○○至臺北縣板橋
    市○○路 ○段之便利超商內，持前開竊取之信用卡欲冒名辦
    理預借現金，惟因密碼輸入錯誤而未果，乃將該信用卡與上
    開證件信手棄之，嗣經警調閱該便利商店內之監視器錄影畫
    面資料，始循線查獲辛○○，戊○○則於偵查犯罪之檢警機
    關尚不知前揭犯罪事實之共同犯罪嫌疑人前，主動於本院99
    年10月18日準備程序中，向檢察官供出此項未經發覺之犯罪
    事實，而自首接受裁判。
(四)另於99年4月12日下午某時許，在臺北縣新莊市○○路127號
    行政院衛生署臺北醫院 5樓之護理站討論室內，見己○○所
    有之皮夾暫放置在該處，且斯時四下無人，戊○○即推由辛○○下手，而共同徒手竊取該皮夾（內有己○○所有之國民
    身分證、國民健康保險卡、汽車駕駛執照及機車駕駛執照各
    1張、郵局及國泰世華商業銀行之金融卡各1張、中國信託商
    業銀行、台新商業銀行、花旗商業銀行及兆豐商業銀行之信
    用卡各1張、現金1,500元等財物），得手後均據為己有，所
    得現金與戊○○一同花用殆盡，所得之國民身分證、國民健
    康保險卡及汽車駕駛執照則交予戊○○收執，戊○○旋指示
    辛○○至臺北縣板橋市○○路 ○段之便利超商內，持前揭竊
    取之中國信託商業銀行、台新商業銀行及花旗商業銀行信用
    卡欲冒名辦理預借現金，然因密碼輸入錯誤而未成，辛○○
    乃將該等信用卡、金融卡與上開機車駕駛執照，信手丟棄在
    不詳處所，嗣為警於99年4月27日下午3時40分（起訴書誤載
    為凌晨3時）許，循線至戊○○位在臺北縣中和市○○路611
    巷 2弄19之9號5樓之住處，經戊○○同意後執行搜索，在其
    住處之側背包內，當場扣得己○○上開失竊之國民身分證、
    國民健康保險卡及汽車駕駛執照，因而查獲戊○○，辛○○
    則於偵查犯罪之檢警機關尚不知前揭犯罪事實之共同犯罪嫌
    疑人前，主動於本院99年10月18日準備程序中，向檢察官供
    出此項未經發覺之犯罪事實，而自首接受裁判。
(五)另於99年4月27日凌晨2時許之夜間，戊○○推由辛○○獨自
    擅自開啟未上鎖之大門，而步入乙○○位在臺北縣板橋市○○路○段77巷9弄4號2樓之住處客廳內，共同徒手接續竊取乙○○所有放置在該住處客廳內之黑色手提袋、彩色圖紋包、
    咖啡色皮夾、黑色格紋女用皮夾、白色MP3播放器（含耳機1
    副）及隨身碟（含吊飾）各1只、現金1,700元等財物，辛○○離去前，因乙○○發現而制止之，並報警當場逮獲，致未
    遂其等竊盜犯行，戊○○則於偵查犯罪之檢警機關尚不知前
    揭犯罪事實之共同犯罪嫌疑人前，主動於本院99年10月18日
    準備程序中，向檢察官供出此項未經發覺之犯罪事實，而自
    首接受裁判。
二、案經臺北縣政府警察局板橋分局移送臺灣板橋地方法院檢察
    署檢察官偵查起訴及追加起訴。
    理    由
一、本案被告戊○○、辛○○所犯均係死刑、無期徒刑、最輕本
    刑為 3年以上有期徒刑以外之罪，亦非高等法院管轄之第一
    審案件，而被告二人於本院行準備程序中就被訴事實為有罪
    之陳述，經告知簡式審判程序之旨，並聽取公訴人及被告二
    人意見後，本院依刑事訴訟法第 273條之1第1項規定，裁定
    進行簡式審判程序，合先敘明。
二、訊據被告戊○○、辛○○對上揭犯罪事實均坦白承認，核與
    證人即告訴人丁○○於99年5月10日警詢時、丙○○於99年4
    月27日及99年5月10日警詢時、99年5月18日偵查中結證、甲○○於99年4月27日警詢時、己○○於99年4月27日警詢時及
    99年5月18日偵查中結證、乙○○於99年4月27日警詢時及99
    年 5月18日偵查中結證之被害情節大致相符，並有內政部警
    政署刑事警察局99年 4月23日刑紋字第0990053867號鑑定書
    、勘察採證同意書、刑事案件證物採驗紀錄表及證物清單、
    具領人丁○○之贓物認領保管單、日出日沒時刻表、台北富
    邦商業銀行冒刷明細、臺北縣政府警察局新莊分局頭前派出
    所受理刑事案件報案三聯單、臺北縣政府警察局板橋分局搜
    索暨扣押筆錄、被告戊○○自願受搜索同意書及扣押物品目
    錄表、具領人己○○之贓物認領保管單、臺北縣政府警察局
    板橋分局扣押筆錄、扣押物品目錄表及被告辛○○搜索同意
    書、具領人乙○○之贓物認領保管單各 1份、告訴人丁○○
    住宅遭竊之現場及採證等照片20張、路口監視器錄影畫面資
    料翻拍照片2張、便利商店監視器錄影畫面資料翻拍照片3張
    、告訴人己○○失竊之國民身分證、國民健康保險卡及汽車
    駕駛執照照片2張、告訴人乙○○失竊之物品照片8張等件附
    卷可稽。綜上，足認被告二人自白與事實相符，本案事證已
    臻明確，其二人犯行均堪認定，應予依法論科。
三、論罪與科刑：
(一)按刑法第321條第1項第 2款所謂毀越門扇牆垣，係指毀損及
    超越或踰越門扇牆垣而言，與用鑰匙開鎖啟門入室者不同。
    司法院解釋所謂越進門扇牆垣，其越進二字亦應解為超越或
    踰越而進，非謂啟門入室即可謂之越進，亦即「越」字，係
    指越入者而言，如係走入，不得謂之「越」（最高法院22年
    上字第454號判例暨24年度總會決議 (五七)意旨可資參照）
    ，又同款所謂「安全設備」，指依社會通常觀念足認有防盜
    之設備而言，最高法院著有25年上字第4168號、55年臺上字
    第 547號判例意旨足資覆按。經查，告訴人丁○○上址住宅
    之客廳窗戶，除調節空氣流通外，併有防盜杜閑之作用，此
    觀前開卷附現場照片甚明，自屬安全設備之一種，是被告戊○○、辛○○於犯罪事實一、(一)至告訴人丁○○之住宅外
    ，推開客廳窗戶，自該窗戶伸手入室竊取財物，被告二人之
    身體雖未侵入住宅，固難論以於夜間侵入住宅竊盜之罪名，
    惟其二人竊盜之手段，既已越進窗戶，使他人窗戶安全設備
    失去防閑之效用，自應構成刑法第321條第1項第 2款之罪（
    最高法院41年臺非字第38號判例同旨可按）。次查，被告戊○○、辛○○於犯罪事實一、(二)、(三)、(五)所為，係因
    告訴人丙○○、甲○○、乙○○上址住宅之大門，或未關閉
    、或鑰匙置於房間外、或未上鎖，乃先後逕行或擅自徒手啟
    門，而以步行方式侵入該等住宅內行竊，是被告二人推由被
    告辛○○分別通過該等大門入內，皆非可謂有越進門扇，亦
    非屬踰越安全設備之情形（最高法院著有69年臺上字第1474
    號判例同旨可參），復核閱全案卷證資料，並無積極事證可
    證其二人有攀越門窗或毀損、踰越之等情事，顯與毀越門扇
    或安全設備竊盜之情形不侔。次按刑法第 337條所謂離本人
    所持有之物，係指物之離其持有，非出於本人之意思者而言
    。如本人因事故，將其物暫留置於某處而他往，或託請他人
    代為照管，則與該條規定之意義不符（最高法院50年臺上字
    第2031號判例要旨參照），又竊盜罪之客觀構成要件要素之
    一，乃他人之動產在他人持有中，所謂持有，須具有支配其
    物之意思及事實上支配其物而言。查告訴人己○○將渠所有
    之皮夾，暫放置在上開醫院護理站之討論室內，旋在該醫院
    工作業如上述，渠主觀上顯具有支配該皮夾及其內財物之意
    思，復依社會一般通念，告訴人己○○雖暫離去該醫院之討
    論室而工作，然渠與前揭所有之財物既在同一醫院內，空間
    上仍具有一定之密接性，且時間上亦不足以中斷渠之現實支
    配力，是該皮夾及其內之財物自得為竊盜罪之行為客體。另
    按竊盜罪之「竊取」，須破壞他人原有對於動產之持有支配
    關係，並進而建立新的持有支配關係始得成立，是學說及實
    務對於竊盜罪既遂與未遂之區別，即以原持有支配關係已否
    破壞及新持有支配關係已否建立為斷；易言之，應以所竊之
    物是否移入自己實力支配之下為標準，學說稱此為支配或掌
    握理論。又以日常生活之一般理解，就案件之實際情狀加以
    判斷，若行為人已將他人財物移歸自己所持有，即應成立竊
    盜既遂罪，最高法院17年上字第 509號判例固同此見，惟查
    被告戊○○、辛○○於犯罪事實一、(五)所示時、地，固已
    著手竊取告訴人乙○○所有放置在上址住處客廳內之黑色手
    提袋等財物，然當場即為告訴人乙○○所發現而制止，並阻
    止被告辛○○之離去，旋即報警逮獲之，足見被告二人始終
    未能有效掌握告訴人乙○○所有前開財物之持有，進而破壞
    告訴人乙○○對該等財物之原有支配關係，是被告二人既未
    能確實掌握告訴人乙○○所有之黑色手提袋等財物，而對之
    建立新的持有支配關係，其二人此部分之竊取行為，應僅止
    於未遂階段。
(二)核被告戊○○、辛○○於犯罪事實一、(一)所為，均係犯刑
    法第321條第1項第 2款之踰越安全設備竊盜罪；又其二人先
    後於犯罪事實一、(二)、(三)、(四)所為，皆係犯刑法第32
    0條第1項之普通竊盜罪，起訴書認被告戊○○於犯罪事實一
    、(四) 所為，係犯刑法第337條之侵占遺失物罪嫌，容有未
    洽，惟公訴人於本院審理時，業已陳述、論告本案此部分起
    訴之犯罪事實該當於刑法第320條第1項普通竊盜罪，自行更
    正之，本院毋庸再變更檢察官原起訴之法條；又其二人於犯
    罪事實一、(五)所為，均係犯刑法第321條第2項、第1項第1
    款之於夜間侵入住宅竊盜未遂罪，其二人侵入他人住宅之行
    為，皆已結合於所犯加重竊盜之罪責中，應包括於竊盜行為
    內，不另成立無故侵入住宅罪。再以自己犯罪之意思而參與
    ，其所參與者雖非犯罪構成要件之行為，仍無解於共同正犯
    之罪責；又教唆犯係指僅有教唆行為者而言，如於實行犯罪
    行為之際，當場有所指揮，且就其犯罪實行之方法，以及實
    行之順序，有所計劃，以促成犯罪之實現者，則其擔任計劃
    行為之人，與加工於犯罪之實行初無異致，即應認為共同正
    犯，而不能以教唆犯論，最高法院分別著有66年臺上字第25
    27號、45年臺上字第 473號判例要旨足資覆按。查被告戊○○、辛○○二人間就上開犯行，事前既均互有謀議，並推由
    被告辛○○下手實行竊取行為，所得則由其二人朋分花用，
    被告戊○○係出於為自己利益之意思而犯罪，已極顯然，皆
    應論以共同正犯。次按數行為於同時同地或密切接近之時地
    實行，侵害同一之法益，各行為之獨立性極為薄弱，依一般
    社會健全觀念，在時間差距上，難以強行分開，在刑法評價
    上，以視為數個舉動之接續施行，合為包括之一行為予以評
    價，較為合理，則屬接續犯，而為包括之一罪，最高法院著
    有86年臺上字第3295號判例意旨可資參照。查被告戊○○、
    辛○○共同於犯罪事實一、(二)、(三)、(五)所示之時、地
    ，先後竊取告訴人丙○○之子所有悠遊卡1張及現金100元等
    財物、告訴人甲○○所有之國民身分證、汽車駕駛執照、機
    車駕駛執照、台北富邦商業銀行信用卡各 1張及現金12,000
    元等財物、告訴人乙○○所有之黑色手提袋、彩色圖紋包、
    咖啡色皮夾、黑色格紋女用皮夾、白色MP3播放器（含耳機1
    副）及隨身碟（含吊飾）各1只、現金1,700元等財物，各係
    於密切接近之時間及同一地點實行，各自侵害同一法益，各
    行為之獨立性甚為薄弱，顯係各別基於單一意圖為自己不法
    所有之犯意接續為之，依一般社會健全觀念，應各自視為數
    個舉動之接續實行，合為包括之一行為予以評價，均屬接續
    犯，應各論以一罪。又被告戊○○、辛○○共同所犯上開 5
    罪間，犯意各別，行為互殊，應予分論併罰。
(三)被告戊○○有如犯罪事實一所載之論罪科刑及執行情形，有
    卷附臺灣高等法院被告前案紀錄表等件可按，其受有期徒刑
    之執行完畢後，5 年以內故意再犯本案法定刑為有期徒刑之
    罪，均為累犯，應各依刑法第47條第 1項規定加重其刑。另
    按刑法第62條所規定之自首，係以犯人在犯罪未發覺前，向
    該管公務員自承犯罪，而受法律之裁判為要件。所謂未發覺
    ，乃指犯罪事實未為有偵查犯罪職權之公務員發覺，或犯罪
    事實雖已發覺，而犯人為誰，尚不知者而言。而向該管公務
    員自承其犯罪，不以先自向該公務員告知為必要，即受追問
    時，告知其犯罪仍不失為自首；又所謂發覺，固非以有偵查
    犯罪權之機關或人員確知其人犯罪無誤為必要，而於對其發
    生嫌疑時，即得謂為已發覺；但此項對犯人之嫌疑，仍須有
    確切之根據得為合理之可疑者，始足當之，若單純主觀上之
    懷疑，要不得謂已發生嫌疑（最高法院著有92年度臺上字第
    487號判決暨72年臺上字第641號判例要旨可資參照）。又刑
    法第62條既已將自首之規定修正為得減輕其刑，其修法理由
    謂「自首之動機不一而足，有出於內心悔悟者，有由於情勢
    所迫者，亦有基於預期邀獲必減之寬典者。對於自首者，依
    現行規定一律必減其刑，不僅難於獲致公平，且有使犯人恃
    以犯罪之虞。在過失犯罪，行為人為獲減刑判決，急往自首
    ，而坐令損害擴展之情形，亦偶有所見。必減主義，在實務
    上難以因應各種不同動機之自首案例，而得減主義，既可委
    由裁判者視具體情況決定減輕其刑與否，運用上較富彈性，
    真誠悔悟者可得減刑自新之機，而狡黠陰暴之徒亦無所遁飾
    ，可符公平之旨，宜予採用」。查被告戊○○於偵查犯罪之
    檢警機關尚不知上揭犯罪事實一、(一)至(三)、(五)，與被
    告辛○○共同犯罪之嫌疑人前，主動於本院99年10月18日準
    備程序中，自行向檢察官供出此等未經發覺之犯罪事實，而
    自首接受裁判，又被告辛○○於偵查犯罪之檢警機關尚不知
    前開犯罪事實一、(四)與被告戊○○共同犯罪之嫌疑人前，
    主動於本院99年10月18日準備程序中，自行向檢察官供出此
    項未經發覺之犯罪事實，而自首接受裁判，此觀是日準備程
    序筆錄記載甚明，是被告戊○○就犯罪事實一、(一)至(三)
    、(五)接受本院之審理，被告辛○○就犯罪事實一、(四)接
    受本院之審理，俱合於刑法第62條前段自首之要件。次查，
    參諸卷內其他事證，被告二人供承此等犯罪，顯非出於外在
    情勢所迫而自首，又遍查卷內所有事證資料，並無何積極證
    據可認其二人於上開自首之際，即有再犯其他犯罪之謀議或
    意欲，而係基於預期邀獲減刑寬典之狡黠不正心態為自首，
    再按自首減刑之設，在期犯罪事實之早日發覺，藉省偵查之
    勞費，並免累及無辜，是本院認被告戊○○於犯罪事實一、
    (一)至(三)、(五)、被告辛○○就犯罪事實一、(四)所為之
    犯行，皆宜依刑法第62條前段規定，各減輕其刑，並就被告
    戊○○於犯罪事實一、(一)至(三)所犯之罪，均依法先加而
    後減之。再被告戊○○、辛○○於犯罪事實一、(五)部分，
    雖已著手於竊盜行為之實行，惟尚未生告訴人乙○○所有之
    財物已置於其等實力支配下之結果業如前述，是此部分之竊
    盜犯行僅屬未遂階段，自得依刑法第25條第 2項規定，各按
    既遂犯之刑減輕之，並就被告戊○○此部分所犯，依法先加
    而後遞減之。
(四)按刑法上之共同正犯，雖應就全部犯罪結果負其責任，但科
    刑時仍應審酌刑法第57條各款情狀，為各被告量刑輕重之標
    準，並非必須科以同一之刑（最高法院93年度臺上字第2864
    號判決暨47年臺上字第1249號判例意旨可資參照）。爰審酌
    被告戊○○有前揭論罪科刑及執行之情形已如上述，又因犯
    施用第二級毒品之罪，經臺灣士林地方法院於99年7月8日以
    99年度士簡字第482號判處有期徒刑3月確定，再因犯施用第
    二級毒品之罪，經本院以99年度簡字第5964號判處有期徒刑
    3月，並於99年8月11日確定，復因犯施用第二級毒品之罪，
    經本院於99年9月15日以99年度簡字第6126號判處有期徒刑5
    月確定，另被告辛○○前因竊盜案件，經本院於99年2月2日
    以98年度簡字第 10124號判處拘役40日確定，又因犯竊盜兩
    罪，經本院以99年度簡字第2298號各判處拘役50日，並於99
    年4月28日確定，再因犯施用第二級毒品罪，經本院於99年2
    月24日以99年度簡字第582號判處有期徒刑2月確定，復因犯
    施用第二級毒品之罪，經本院以99年度簡字第4715號判處有
    期徒刑3月，而於99年6月21日確定，又因犯施用第二級毒品
    罪，經本院於99年8月9日以99年度簡字第5965號判處有期徒
    刑 4月確定，現在監執行中等情，有臺灣高等法院被告前案
    紀錄表等件存卷可參，是被告戊○○、辛○○之素行已難認
    屬良善，又被告二人均值青壯，竟不思以正當管道獲取所需
    財物，僅因缺錢花用，即漠視法令禁制，恣意徒手竊取他人
    財物，所為對他人財產等安全及社會治安與經濟秩序之危害
    尚非輕微，亦徵其二人法治觀念之薄弱，又其二人所竊得之
    現金皆已花用一空，且迄至本案言詞辯論終結時，均未能與
    告訴人等人達成民事和解或賠償渠等所受之財物損害，俱屬
    不該，本不宜輕縱之，惟念及被告二人犯後尚知坦承全部犯
    行，且部分有自首之情，態度非惡，又其等前開犯罪所竊得
    之財物價值輕重有別，手段與情節亦非完全相同，再其等竊
    盜所得之部分財物，業已由警發還予告訴人丁○○、己○○
    、乙○○領回，此經渠等證述明確，並有贓物認領保管單在
    卷可查，兼衡及其二人之智識程度、平日生活與經濟狀況、
    犯罪之動機、目的、所受刺激與實際所得等一切情狀，分別
    量處如主文所示之刑，併就被告戊○○所犯部分，均諭知易
    科罰金之折算標準，復分別定被告二人應執行之刑，併就被
    告戊○○所定之應執行刑，諭知易科罰金之折算標準。
(五)末按行為時因精神障礙或其他心智缺陷，致不能辨識其行為
    違法或欠缺依其辨識而行為之能力者，不罰。行為時因前項
    之原因，致其辨識行為違法或依其辨識而行為之能力，顯著
    減低者，得減輕其刑，刑法第19條第1項、第2項分別定有明
    文。又94年2月2日修正公布，並自95年7月1日施行之刑法，
    關於責任能力有無之判斷標準，係採生理學及心理學之混合
    立法體例，就生理原因部分，以行為人有無精神障礙或其他
    心智缺陷為準，而心理結果部分，則以行為人之辨識其行為
    違法，或依其辨識而行為之能力，是否屬不能、欠缺或顯著
    減低為斷；前者，可依醫學專家之鑑定結果為據，倘行為人
    確有精神疾病或智能不足等生理上原因，則由法院就心理結
    果部分，判斷行為人是否因此等生理原因，而影響其是非辨
    識或行為控制之能力，此觀該條項之立法修正理由即明。查
    被告戊○○罹有重鬱症及藥物濫用，此有行政院衛生署臺北
    醫院99年10月 1日北醫歷字第0990011994號函附之病歷資料
    附卷可參，然縱令其有精神障礙或其他心智缺陷之生理原因
    ，惟觀諸被告戊○○於警詢、偵查及本院審訊時所述之內容
    ，其就所詢事項多能應答切題，言談並無重大乖離現實或答
    非所問之處，且其於警詢及偵訊時，尚能為己辯駁，飾詞圖
    卸己責，嗣於本院審訊時則表明其係因缺錢花用，故而指示
    被告辛○○行竊等語在卷，足徵被告戊○○就未經他人同意
    ，取走他人財物係屬犯罪行為，當有所悉，是本院據此綜合
    判斷結果，認被告戊○○行為時對外界事務知覺理會及判斷
    之能力，並未較普通人之平均程度顯著減退，堪信其行為時
    之是非辨識能力及行為控制能力，並未因其精神疾病而有不
    能、欠缺或顯著減低之情形，揆諸前揭規定與說明，尚無刑
    法第19條不罰或得減輕其刑之情形，附此敘明。
據上論斷，應依刑事訴訟法第284條之1、第273條之1第1項、第2
99條第1項前段，刑法第28條、第321條第1項第2款、第1款、第2
項、第320條第1項、第47條第1項、第25條第2項、第62條前段、
第41條第1項前段、第8項、第51條第 5款，刑法施行法第1條之1
第1項、第2項前段，判決如主文。
本案經檢察官庚○○到庭執行職務
中    華    民    國    99    年    10    月    29    日
                  刑事第十七庭  法  官  劉正偉
上列正本證明與原本無異。
如不服本判決，應於判決送達後10日內敘明上訴理由，向本院提
出上訴狀 (應附繕本) ，上訴於臺灣高等法院。其未敘述上訴理
由者，應於上訴期間屆滿後20日內向本院補提理由書「切勿逕送
上級法院」。
                                書記官  楊雅芳
中    華    民    國    99    年    11    月    3     日
附錄論罪法條全文：
中華民國刑法第320條第1項：
意圖為自己或第三人不法之所有，而竊取他人之動產者，為竊盜
罪，處5年以下有期徒刑、拘役或5百元以下罰金。
中華民國刑法第321條：
犯竊盜罪而有左列情形之一者，處6月以上5年以下有期徒刑：
一、於夜間侵入住宅或有人居住之建築物、船艦或隱匿其內而犯
    之者。
二、毀越門扇、牆垣或其他安全設備而犯之者。
三、攜帶兇器而犯之者。
四、結夥三人以上而犯之者。
五、乘火災、水災或其他災害之際而犯之者。
六、在車站或埠頭而犯之者。
前項之未遂犯罰之。

司法院資訊處製作；財團法人民間司法改革基金會備份。
